# Limpiando la data de pobreza por provincia

```{r}
library(rio)
pobreza = import("provincia_pobreza.xlsx", sheet = 3)
```

```{r}
pobreza[3,1] = "Tipo"
names(pobreza) = pobreza[3,]
```

```{r}
pobreza_prov = pobreza[pobreza$Tipo == "Provincia"|
                         pobreza$Tipo == "Provincia Lima",]
```

```{r}
pobreza_prov = pobreza_prov[,c(2,3,40)]
```

```{r}
pobreza_prov = pobreza_prov[complete.cases(pobreza_prov),]
```

```{r}
str(pobreza_prov)
```

```{r}
colnames(pobreza_prov) = c("UBIGEO", "PROVINCIA", "PORCENTAJE_POBREZA")
```

```{r}
pobreza_prov$PORCENTAJE_POBREZA = as.numeric(pobreza_prov$PORCENTAJE_POBREZA)
str(pobreza_prov)
```

# Limpiando la data de tipo de provincia

```{r}
tipo = import("provincia_tipo.xlsx")
str(tipo)
```

```{r}
tipo_prov = tipo[-c(1:5, 202:205),]
```

```{r}
tipo_prov = tipo_prov[,-1]
```

```{r}
names(tipo_prov) = c("UBIGEO",
                     "PROVINCIA",
                     "URBANO_ENCUESTA",
                     "RURAL_ENCUESTA")
names(tipo_prov)
```

```{r}
library(stringr)

tipo_prov$UBIGEO = stringr::str_pad(tipo_prov$UBIGEO,
                                    4, 
                                    side = "left", 
                                    pad = 0)
```

```{r}
tipo_prov$TIPO_PROV = ifelse(tipo_prov$URBANO_ENCUESTA>tipo_prov$RURAL_ENCUESTA, 0, 1)
# 0 es urbano
# 1 es rural
```

```{r}
tipo_prov = tipo_prov[,-c(3,4)]
```

# Limpiando la data del resultados de elecciones

```{r}
elecciones = import("resultados_elecciones.xlsx")
```

```{r}
elecciones = elecciones[,-c(3:11)]
```

```{r}
colnames(elecciones) = c("REGION", "PROVINCIA","ORG_POL", "TIPO", "VOTOS","POR_VOTOS")
```

```{r}
elecciones_prov = elecciones[complete.cases(elecciones),]
```

```{r}
library(dplyr)
elecciones_prov = elecciones_prov%>%
  group_by(PROVINCIA)%>%
  filter(POR_VOTOS == max(POR_VOTOS))
```

-   **Data de resultados de las elecciones, codificado en si un partido nacional ganó la elección**

```{r}
resultados = elecciones_prov%>%
  mutate(RESULTADO = ifelse(TIPO == "PARTIDO POLÍTICO", 0, 1))
```

```{r}
resultados = resultados[,-c(3:6)]
```

-   **Data para obtener la proporción de participación de los partidos nacionales en las elecciones provinciales**

```{r}
prop_partidos = elecciones[,-c(3,5,6)]
```

```{r}
prop_partidos = prop_partidos[complete.cases(prop_partidos),]
```

```{r}
prop_partidos = prop_partidos%>%
  mutate(TIPO_COD = recode(TIPO, "PARTIDO POLÍTICO" = 1, .default = 0))

```

```{r}
prop_partidos = prop_partidos[,-3]
```

```{r}
prop_partidos1 = aggregate(data=prop_partidos,TIPO_COD~REGION+PROVINCIA,sum)

```

```{r}
#cambio de nombre a la variable TIPO_COD por CANT_PARTIDOS
names(prop_partidos1) = c("REGION",
                     "PROVINCIA",
                     "CANT_PARTIDOS")
```

```{r}
prop_partidos2 = aggregate(data=prop_partidos,TIPO_COD~REGION+PROVINCIA,length)
```

```{r}
#cambio de nombre a la variable TIPO_COD por TOTAL_PARTIDOS
names(prop_partidos2) = c("REGION",
                     "PROVINCIA",
                     "TOTAL_PARTIDOS")
```

```{r}
#Merge prop_partidos1 y prop_partidos2
prop_partidos = merge(prop_partidos1, prop_partidos2, 
              by = 'PROVINCIA',
              all.x = T)
```

```{r}
prop_partidos = prop_partidos[,-4]
```

```{r}
prop_partidos$PROP_PARTIDOS = prop_partidos$CANT_PARTIDOS/prop_partidos$TOTAL_PARTIDOS
```

```{r}
prop_partidos = prop_partidos[,-c(3,4)]
```

# Limpiando la data de movilidad ciudadana

```{r}
mov_ciu = import("vive_distrito.xlsx")
```

```{r}
mov_ciu = mov_ciu[,-1]
```

```{r}
names(mov_ciu) = c("UBIGEO",
                   "PROVINCIA",
                   "SI_PERMANENTE",
                   "NO_PERMANENTE")
names(mov_ciu)
```

```{r}
mov_prov = mov_ciu[-c(1:5,202:205),]
```

```{r}
mov_prov$UBIGEO = stringr::str_pad(mov_prov$UBIGEO,
                            4, 
                            side = "left", 
                            pad = 0)
```

```{r}
mov_prov$MOV_PROV = ifelse(mov_prov$SI_PERMANENTE>mov_prov$NO_PERMANENTE, 1, 0)
# 0 es 'No hay movilidad ciudadana'
# 1 es 'Sí hay movilidad ciudadana'
```

```{r}
mov_prov = mov_prov[,-c(3,4)]
```

# Unificando las datas

```{r}
data1 = merge(tipo_prov, mov_prov, 
              by = 'UBIGEO',
              all.x = T)
```

```{r}
data1 = data1[,-4]
```

```{r}
names(data1)[2] = "PROVINCIA"
```

```{r}
data1$UBIGEO = stringr::str_pad(data1$UBIGEO,
                            6, 
                            side = "right", 
                            pad = 0)
```

```{r}
data2 = merge(data1, pobreza_prov, by = "UBIGEO", all.x = T)
```

```{r}
data2 = data2[,-5]
```

```{r}
names(data2)[2] = "PROVINCIA"
```

-   

```{r}
data3 = merge(prop_partidos, resultados, by = "PROVINCIA", all.x = T)
```

```{r}
data3 = data3[,c(4,1,3,5)]
```

-   Dándole el formato necesario para hacer merge

```{r}
data2$PROVINCIA = toupper(data2$PROVINCIA)
```

```{r}
data2$REGION = str_split(string = data2$PROVINCIA,
                         pattern = ', PROVINCIA: ',
                         simplify = T)[,1]

data2$PROVINCIA = str_split(string = data2$PROVINCIA,
                         pattern = ', PROVINCIA: ',
                         simplify = T)[,2]
```

```{r}
data2 = data2[,c(1,6,2,3,4,5)]
```

```{r}
data2[67,2] = "CALLAO"
data2[67,3] = "CALLAO"
data2[c(146:148),2] = "MADRE DE DIOS"
data2[c(146:148),3] = c("TAMBOPATA","MANU","TAHUAMANU")
```

-   Para observar si hay observaciones que no coinciden

```{r}
sort(setdiff(data2$PROVINCIA,data3$PROVINCIA))
```

```{r}
sort(setdiff(data3$PROVINCIA,data2$PROVINCIA))
```

```{r}
data2[data2$PROVINCIA == 'ANTONIO RAYMONDI', 'PROVINCIA'] = 'ANTONIO RAIMONDI'
data2[data2$PROVINCIA == 'ASUNCIÓN', 'PROVINCIA'] = 'ASUNCION'
data2[data2$PROVINCIA == 'AZÁNGARO', 'PROVINCIA'] = 'AZANGARO'
data2[data2$PROVINCIA == 'BOLÍVAR', 'PROVINCIA'] = 'BOLIVAR'
data2[data2$PROVINCIA == 'CAMANÁ', 'PROVINCIA'] = 'CAMANA'
data2[data2$PROVINCIA == 'CARAVELÍ', 'PROVINCIA'] = 'CARAVELI'
data2[data2$PROVINCIA == 'CARLOS FERMÍN FITZCARRALD', 'PROVINCIA'] = 'CARLOS FERMIN FITZCARRALD'
data2[data2$PROVINCIA == 'CELENDÍN', 'PROVINCIA'] = 'CELENDIN'
data2[data2$PROVINCIA == 'CHEPÉN', 'PROVINCIA'] = 'CHEPEN'
data2[data2$PROVINCIA == 'CONCEPCIÓN', 'PROVINCIA'] = 'CONCEPCION'
data2[data2$PROVINCIA == 'CONTUMAZÁ', 'PROVINCIA'] = 'CONTUMAZA'
data2[data2$PROVINCIA == 'DANIEL ALCIDES CARRIÓN', 'PROVINCIA'] = 'DANIEL ALCIDES CARRION'
data2[data2$PROVINCIA == 'DATEM DEL MARAÑÓN', 'PROVINCIA'] = 'DATEM DEL MARAÑON'
data2[data2$PROVINCIA == 'GENERAL SÁNCHEZ CERRO', 'PROVINCIA'] = 'GENERAL SANCHEZ CERRO'
data2[data2$PROVINCIA == 'GRAN CHIMÚ', 'PROVINCIA'] = 'GRAN CHIMU'
data2[data2$PROVINCIA == 'HUAMALÍES', 'PROVINCIA'] = 'HUAMALIES'
data2[data2$PROVINCIA == 'HUANCANÉ', 'PROVINCIA'] = 'HUANCANE'
data2[data2$PROVINCIA == 'HUÁNUCO', 'PROVINCIA'] = 'HUANUCO'
data2[data2$PROVINCIA == 'HUAROCHIRÍ', 'PROVINCIA'] = 'HUAROCHIRI'
data2[data2$PROVINCIA == 'HUAYTARÁ', 'PROVINCIA'] = 'HUAYTARA'
data2[data2$PROVINCIA == 'JAÉN', 'PROVINCIA'] = 'JAEN'
data2[data2$PROVINCIA == 'JULCÁN', 'PROVINCIA'] = 'JULCAN'
data2[data2$PROVINCIA == 'JUNÍN', 'PROVINCIA'] = 'JUNIN'
data2[data2$PROVINCIA == 'LA CONVENCIÓN', 'PROVINCIA'] = 'LA CONVENCION'
data2[data2$PROVINCIA == 'LA UNIÓN', 'PROVINCIA'] = 'LA UNION'
data2[data2$PROVINCIA == 'MARAÑÓN', 'PROVINCIA'] = 'MARAÑON'
data2[data2$PROVINCIA == 'MARISCAL CÁCERES', 'PROVINCIA'] = 'MARISCAL CACERES'
data2[data2$PROVINCIA == 'MARISCAL RAMÓN CASTILLA', 'PROVINCIA'] = 'MARISCAL RAMON CASTILLA'
data2[data2$PROVINCIA == 'MORROPÓN', 'PROVINCIA'] = 'MORROPON'
data2[data2$PROVINCIA == 'NAZCA', 'PROVINCIA'] = 'NASCA'
data2[data2$PROVINCIA == 'OYÓN', 'PROVINCIA'] = 'OYON'
data2[data2$PROVINCIA == 'PÁUCAR DEL SARA SARA', 'PROVINCIA'] = 'PAUCAR DEL SARA SARA'
data2[data2$PROVINCIA == 'PURÚS', 'PROVINCIA'] = 'PURUS'
data2[data2$PROVINCIA == 'RODRÍGUEZ DE MENDOZA', 'PROVINCIA'] = 'RODRIGUEZ DE MENDOZA'
data2[data2$PROVINCIA == 'SAN MARTÍN', 'PROVINCIA'] = 'SAN MARTIN'
data2[data2$PROVINCIA == 'SAN ROMÁN', 'PROVINCIA'] = 'SAN ROMAN'
data2[data2$PROVINCIA == 'SÁNCHEZ CARRIÓN', 'PROVINCIA'] = 'SANCHEZ CARRION'
data2[data2$PROVINCIA == 'VÍCTOR FAJARDO', 'PROVINCIA'] = 'VICTOR FAJARDO'
data2[data2$PROVINCIA == 'VILCAS HUAMÁN', 'PROVINCIA'] = 'VILCAS HUAMAN'
data2[data2$PROVINCIA == 'VIRÚ', 'PROVINCIA'] = 'VIRU'
```

-   Realizamos el merge

```{r}
data = merge(data2, data3, by = "PROVINCIA", all.x = T)
```

-   Ordenamos

```{r}
data = data[, c(2,3,1,4,5,6,8,9)]
```

```{r}
names(data) = c("UBIGEO", "REGION", "PROVINCIA", "TIPO_PROV","MOVILIZACION_PROV","PORCENTAJE_POBREZA", "PROPORCION_PARTIDOS", "RESULTADO")
```

```{r}
data = arrange(data, UBIGEO)
```

```{r}
library(openxlsx)
write.xlsx(data,"clean_data.xlsx", rowNames = F)
```
